---
title: "Trabajo Práctico #4 G1"
author: "Jarod Salas (G1) y Kevin Córdoba (G2)"
format: dashboard
orientation: columns
---

```{r}
#| label: carga-paquetes
#| warning: false
#| message: false

library(tidyverse)
library(plotly)
library(leaflet)
library(leaflet.extras)
library(leafem)
library(DT)
library(ggplot2)
library(sf)

```


# Parte 1

## Row {height=70%}

Tabla de cantidad de registros de presencia por categoría de Lista Roja

```{r}
#| label: especies-roja


reptiles_datos <-
  st_read("especies-reptiles.csv", quiet = TRUE)

# Tabla 
categoria_cantidad <- 
  reptiles_datos |>
  group_by(iucnRedListCategory) |>
  summarise(cantidad = n()) |>
  rename("Categoria de especies" = iucnRedListCategory)

# Tabla interactiva
datatable(categoria_cantidad, 
          options = list(pageLength = 10, 
                         autoWidth = TRUE),
          colnames = c('Categoria de especies', 'Cantidad'))
```

# Parte 2

## Row {height=70%}

Gráfico de barras de cantidad de registros de presencia de las clases Squamata (lagartos y serpientes), Testudines (tortugas) y Crocodylia (cocodrilos y caimanes)

```{r}
#| label: carga-datos-reg-repitles

reptiles_registro <-
  read.delim("registros-reptiles.csv")
```

```{r}
#| label: grafico-reptiles-class

grafico_ggplot2 <-
reptiles_registro |>
  group_by(class) |>
  summarize(n = n()) |>
  ggplot(aes(
    x = reorder(class, n),
    y = n
  )) +
  geom_col() +
  coord_flip() +
  xlab("Clases") +
  ylab("Cantidad de registros de presencia") +
  ggtitle("Registros de presencia de las clases Squamata, Testudines, Crocodylia") 
  
ggplotly(grafico_ggplot2) |> config(locale = "es")  

```

# Parte 3

## Row {height=70%}

Mapa de riqueza de especies de la familia Iguanidae (iguanas y garrobos) en regiones socioeconómicas

```{r}
#| label: carga-datos-reg-socio

rs_zonas <-
  st_read("regiones-socioeconomicas.gpkg", quiet = TRUE) |>
  st_transform(4326)
  
```

```{r}
#| label: carga-datos-reptiles
#| message: false
#| warning: false

reptiles_especies <-
  st_read(
    "registros-reptiles.csv",
    options = c(
      "X_POSSIBLE_NAMES=decimalLongitude",
      "Y_POSSIBLE_NAMES=decimalLatitude"   
    ),
    quiet = TRUE
  )

st_crs(reptiles_especies) <- 4326
```

```{r}
#| label: filtro-iguanidae

filtro_iguanidae <-
  reptiles_especies |>
  filter(family == "Iguanidae")
```

```{r}
#| label: union-rs-iguanidae

rs_union_iguanidae <-
  st_join(filtro_iguanidae, rs_zonas)
    join = st_within
    
```

```{r}
#| label: familia-iguanidae

conteo_iguanidae <-
  rs_union_iguanidae |>
  st_drop_geometry() |>
  group_by(region) |>
  filter(!is.na(region)) |>
  summarise(conteo_iguanidae_rs = n())
```

```{r}
#| label: join-rs-iguana

union_rs_iguana <-
  left_join(
    x = rs_zonas,
    y = dplyr::select(conteo_iguanidae, region, conteo_iguanidae_rs),
    by = "region"
  )
```

```{r}
#| label: mapa-leaflet

# Paleta de colores   #funciona y falta mapa ESRI
colores_union_iguanidae <-
  colorNumeric(
    palette = "Reds",
    domain = union_rs_iguana$conteo_iguanidae_rs,
    na.color = "transparent"
  )

# Mapa leaflet 2
leaflet() |>
  setView(
    lng = -84,
    lat = 9,
    zoom = 7) |>
  addTiles(group = "Mapa general (Open Street Map)") |>
  addProviderTiles(provider = providers$Esri.WorldImagery, group = "Imágenes satelitales (Esri World Imagery)") |>
  addPolygons(
    data = union_rs_iguana,
    fillColor = ~ colores_union_iguanidae(union_rs_iguana$conteo_iguanidae_rs),
    fillOpacity = 0.8,
    color = "black",
    stroke = TRUE,
    weight = 1.0,
    popup = paste(
      paste("<strong>Región socioeconómica:</strong>", union_rs_iguana$region),
      paste("<strong>Riqueza de especies de Iguanidae:</strong>", union_rs_iguana$conteo_iguanidae_rs),
      sep = '<br/>'
    ),
    group = "Riqueza especies Iguanidae"
  ) |>
  addLegend(
    position = "bottomleft",
    pal = colores_union_iguanidae,
    values = union_rs_iguana$conteo_iguanidae_rs,
    group = "Riqueza especies Iguanidae",
    title = "Cantidad de Iguanidae"
  ) |>
  addLayersControl(
    baseGroups = c("Open Street Map", "Imágenes satelitales (Esri World Imagery)"),
    overlayGroups = c("Riqueza especies Iguanidae")
  ) |>
  addResetMapButton() |>
  addSearchOSM() |>
  addMouseCoordinates() |>
  addMiniMap(position = "bottomright") |>
  addFullscreenControl()
```

# Parte 4

## Row {height=70%}

Gráfico de barras de riqueza de especies de la familia Iguanidae en regiones socioeconómicas

```{r}
#| label: grafico-iguanidae


grafico_barras_ggplot2 <-

conteo_iguanidae |>
  ggplot(aes(x = reorder (region, conteo_iguanidae_rs), y = conteo_iguanidae_rs)) +
  geom_col() +
  coord_flip() +
  ggtitle("Riqueza de especies de la familia Iguanidae en regiones socioeconómicas") +
  xlab("Región socioeconómica") +
  ylab("Riqueza de especies")

ggplotly(grafico_barras_ggplot2) |>
  config(locale = "es")
```

